【裁判字號】    97,醫,11
【裁判日期】    990311
【裁判案由】    損害賠償
【裁判全文】
臺灣桃園地方法院民事判決                97年度醫字第11號
原      告  甲○○兼癸○○之.
            壬○○兼癸○○之.
            子○○兼癸○○之.
            辛○○兼癸○○之.
共      同
訴訟代理人  李聖隆律師
被      告  長庚醫療財團法人
法定代理人  乙○○
訴訟代理人  丙○○
            丁○○
            己○○
上列當事人間請求損害賠償事件，於民國99年2 月11日言詞辯論
終結，本院判決如下：
    主  文
原告之訴及假執行之聲請均駁回。
訴訟費用由原告負擔。
    事實及理由
壹、程序方面：
一、按因契約涉訟者，如經當事人定有債務履行地，得由該履行
    地之法院管轄，民事訴訟法第12條定有明文。此乃民事訴訟
    法關於因契約涉訟特別審判籍之規定，是項約定雖不以書面
    或明示為必要，即言詞或默示為之，亦非法所不許，惟仍必
    須當事人間有約定債務履行地之意思，始有該條之適用（最
    高法院86年度抗字第182 號判決意旨參照）。查本件起訴時
    之原告癸○○（已歿，詳如下述）與被告間所訂立之醫療契
    約，雖未有書面明示約定債務履行地，惟依原告癸○○係於
    被告醫院林口分院接受醫療之具體事實以觀，可認雙方應有
    默示約定以被告醫院林口分院為債務履行地之意思，是本院
    就本件訴訟自有管轄權，合先敘明。
二、次按當事人死亡者，訴訟程序在有繼承人、遺產管理人、或
    其他依法令應續行訴訟之人承受訴訟以前當然停止；當事人
    喪失訴訟能力或法定代理人死亡或其代理權消滅者，訴訟程
    序在有法定代理人或取得訴訟能力之本人，承受其訴訟以前
    當然停止；而承受訴訟人於得為承受時，應即為承受之聲明
    ，民事訴訟法第168 條、第170 條及第175 條第1 項分別定
    有明文。查本件原告癸○○於民國98年10月20日死亡，而癸○○之繼承人有原告甲○○、壬○○、子○○及辛○○等人
    ，有死亡證明書及戶籍謄本等件在卷可按（參見本院卷第17
    3 、12至15頁），且原告甲○○、壬○○、子○○及辛○○
    已於98年12月14日具狀聲明承受本件訴訟；另被告財團法人
    長庚紀念醫院已更名為長庚醫療財團法人，有法人登記證書
    附卷可考（參見本院卷第133 頁），且其法定代理人王永慶
    於本件訴訟審理中死亡後，已變更為乙○○，並經其於97年
    12月23日具狀聲明承受訴訟，於法均核無不合，均應予准許
    。
三、末按不變更訴訟標的，而補充或更正事實上或法律上之陳述
    ，非為訴之變更或追加，民事訴訟法第256 條亦有明文。查
    本件原告起訴時原聲明係請求：「被告應給付原告癸○○新
    臺幣5,225,368 元…」，嗣於98年12月14日具狀為該聲明之
    更正並改列為如其聲明第2 項所示，核其所為僅屬訴之聲明
    更正，與上開規定尚無不符，亦應予准許。
貳、實體方面：
一、本件原告起訴主張：
  (一)緣病患癸○○於95年5 月24日因發生車禍，以致右膝關節受
    有粉碎性骨折併多條韌帶斷裂及腓神經受損等傷害，嗣於同
    年月25日下午4 時許經送往被告醫院，由被告醫院之受僱醫
    師即庚○○醫師負責主治，經其診察癸○○之病情後表示可
    採用非截肢之方式給予治療，並隨即於同年月26日施作右膝
    關節嚴重開放性骨折併脫臼骨缺損韌帶斷裂、神經受損之右
    膝清創手術（下稱系爭手術）。詎庚○○醫師於術前並未告
    知說明癸○○之病情（舉如：粉碎性骨折的輕重程度、伴隨
    神經損傷程度、以非截肢方法治癒復原的可能性及復原程度
    ），亦未告知採非截肢方式治癒之成功率及其可能產生之後
    遺症、併發症之危險，致癸○○及其家屬無從獲得充分醫療
    資訊藉以啟動「醫療自主權」及「身體完整權」，以適時評
    估是否改採截肢手術或轉院至其他醫療院所接受治療；終因
    實施系爭手術後，癸○○不但右膝關節之傷勢未見好轉，更
    造成其罹於「腦部栓塞併缺氧性腦部病變」之狀態。而本件
    被告醫院因其受僱醫師即庚○○醫師違反上開告知說明之義
    務，與癸○○受有前述缺氧性腦部病變之重傷害結果間有因
    果關係，是被告醫院自應就其履行輔助人（即庚○○醫師）
    關於本件醫療契約之履行，未依債之本旨採取具體有效措施
    防免癸○○生命健康之固有權益受到損害，導致有不完全給
    付情形，與自己之過失負同一責任。
  (二)原告求償之項目及金額如下：
    1.醫療費用：被告前以癸○○積欠其醫療費新臺幣（下同）
      225,368 元，並原告子○○就癸○○住院期間所生之費用
      為連帶保證人，而向臺灣新竹地方法院（下稱新竹地院）
      提起給付醫療費之訴訟，經該院以97年度竹簡字第543 號
      判決命為如數給付，惟因前揭醫療費用係因被告債務不履
      行之過失造成癸○○缺氧性腦病變後之醫療支出，理應由
      被告負擔。
    2.勞動能力喪失之損失：癸○○被害前原擔任中國人壽保險
      股份有限公司桃竹分公司業務經理，年收入所得為582,88
      2 元，而癸○○係於43年6 月2 日出生，於施作系爭手術
      時年齡為52歲未滿，算至法定強制退休年齡65歲止，其尚
      可工作13年，依霍夫曼式扣減中間利息計算法計算，癸○○本受有減少勞動能力損失5,724,584 元，然僅請求賠償
      4,000,000 元。
    3.精神慰撫金：癸○○於術後因罹於「腦部栓塞併缺氧性腦
      部病變」之狀態無法回復，業由原告甲○○向新竹地院聲
      請以97年度禁字第17號裁定宣告癸○○為禁治產人，是被
      告不法侵害癸○○之身體及健康等人格法益，造成前述不
      能處理自己事務之禁治產人重傷害結果，癸○○得請求慰
      撫金1,000,000 元。另原告甲○○係癸○○之配偶，於癸○○死亡前，每日需照顧癸○○住院治療及生活事務；原
      告壬○○、子○○及辛○○均係癸○○之子女，亦需分擔
      醫療照顧及代理癸○○日常生活事務，身體勞累及精神上
      痛苦甚鉅，故原告甲○○、壬○○、子○○及辛○○各得
      請求慰撫金800,000 元。
  (三)對於被告抗辯所為之陳述：
    1.雖原告壬○○於95年5 月6 日施行手術前確曾簽署手術同
      意書及麻醉同意書，惟於原告壬○○簽署上開同意書時，
      其上除印刷體外其餘部分皆為空白；且該同意書係由護士
      交由原告壬○○簽立，主治醫師庚○○醫師及黃中章麻醉
      醫師皆不在現場，自難謂庚○○醫師已向原告壬○○告知
      、說明癸○○之病情。又上開同意書中印刷體之部分，均
      為免除或減輕被告醫院及其履行輔助人責任，且病患一旦
      簽名於上即處於舉證上不利益之狀態，將使病患其後行使
      損害賠償請求權時受到不利影響，故依民法第247 條之1
      之規定，上開以印刷體所約定之契約內容應因顯失公平而
      無效。
    2.癸○○除於95年5 月26日施作系爭手術外，繼於同年6 月
      22日、7 月14日、8 月16日及9 月5 日另行施作5 次手術
      ，且於手術前後又陸續進行一連串侵襲性檢查（如安排如
      血管攝影檢查、血管拴塞術等）。若庚○○醫師於術前確
      有告知採非截肢治療及各階段手術流程可能發生之危險性
      及避免危害之方法（如發現採非截肢治療方法有可能導致
      缺氧性腦部病變之危險，應建議病患或其家屬改採截肢治
      療手術等），原告將能權衡取捨其間差異，及時改採截肢
      方法或轉院至其他醫院接受治療，不致使癸○○發生缺氧
      性腦病變及其他後遺症或併發症之傷害。
   (四)基上，爰依民法第220 條、第227 條、第227 條之1 、第5
     44條之規定，提起本件訴訟，並聲明：
     1.被告應給付原告甲○○、壬○○、子○○、辛○○各8,0
       00,000元，及均自起訴狀繕本送達之翌日起至清償日止
       ，按週年利率5%計算之利息。
     2.被告應給付原告甲○○、壬○○、子○○、辛○○5,225
       ,368元，及自起訴狀繕本送達之翌日起至清償日止，按
       週年利率5%計算之利息。
     3.前2 項聲明，均願供擔保，請准為假執行之宣告。
二、被告則以：
  (一)癸○○於95年5 月25日因發生車禍致受有前述傷害，乃先行
    送至行政院衛生署新竹醫院（下簡稱新竹醫院）進行緊急清
    創手術，惟因癸○○之右膝關節嚴重受損，新竹醫院即建議
    其施作膝上截肢手術，惟遭癸○○及其家屬拒絕，遂轉診至
    被告醫院治療。嗣經庚○○醫師為癸○○安排下肢血管攝影
    檢查，檢查結果顯示癸○○患部有嚴重右膝關節開放粉碎性
    骨折合併組織嚴重感染，故庚○○醫師立即向癸○○之家屬
    說明若未施行手術及早清創與骨折固定，恐將增加截肢與骨
    折外傷後脂肪栓塞症候群之機會，繼經癸○○之家屬即原告
    壬○○同意並於同年月26日簽妥手術同意書及麻醉同意書後
    ，庚○○醫師方施行系爭手術。而於手術進行中，癸○○之
    心跳、血壓及血氧值均在穩定範圍，惟於傷口縫合後突然血
    壓遽降、量測不到脈搏，故麻醉科醫師與庚○○醫師即刻為
    其實施緊急心肺復甦術與適當急救處置，其後並送至加護病
    房續行照護，待病況穩定後始轉入一般病房。是據上等情，
    足見被告醫院之相關醫護人員就癸○○所提供之醫療行為，
    完全係依據醫療常規，並無任何疏失或不當之處。
  (二)癸○○所罹前述缺氧性腦部病變之傷害結果與被告醫院所為
    之醫療行為間並無因果關係，且庚○○醫師已善盡告知說明
    之義務：
    1.被告醫院之醫護人員如未於術前即就癸○○之病況、相關
      血管攝影檢查結果及手術與麻醉前應告知事項等詳加告知
      ，原告壬○○豈會簽妥上開手術同意書及麻醉同意書，且
      該同意書背面亦已詳載應告知事項及相關風險；復原告迄
      未就庚○○醫師是否已盡告知義務乙節提出任何反證，自
      應認庚○○醫師確已善盡事前之告知說明義務。
    2.衡情常理及經驗法則，癸○○既由新竹醫院評估其病況須
      予截肢，而於癸○○及其家屬拒絕後始轉診至被告醫院，
      足見原告對於癸○○之病情應已有相當瞭解，方決定轉院
      或續行治療。迨癸○○轉入被告醫院為後續治療時，渠等
      必就新竹醫院所告知之病況再向被告醫院之醫師詳加詢問
      並審慎考量，始可能同意由被告醫院之醫護人員為相關之
      後續診療。換言之，原告既已充分獲悉新竹醫院之說明，
      嗣被告醫院再為後續告知相關治療方式及其風險，並詳加
      記載於病歷中，足徵庚○○醫師確已經善盡告知義務，而
      原告亦應已充分瞭解癸○○病情之相關醫療方式及其風險
      。
    3.庚○○醫師除前於95年5 月25日下午4 時許，曾向原告甲○○解釋、討論相關手術之方式、風險、併發症及其副作
      用等事項外，繼於施作系爭手術前之95年5 月26日上午8
      時30分許，亦曾為癸○○安排下肢血管攝影檢查，進一步
      確認癸○○之傷勢未傷及下肢主要血管，並將此檢查結果
      解釋與原告知悉後，方施行系爭手術，顯見原告於術前尚
      有寬裕時間得仔細考量相關術式之選擇是否恰當，故原告
      於事後全然否認庚○○醫師未善盡說明告知之義務，實非
      可採。
    4.按依目前醫學水準，各類術式均有發生併發症之風險，並
      無法完全避免，故屬於不可預期之風險，而庚○○醫師為
      癸○○治療之醫療過程中，除已向原告壬○○等多次說明
      癸○○之病情外，甚於術後之後續相關併發症及癸○○因
      長期臥床導致之感染併發症等治療，亦已向家屬詳加解釋
      相關醫療方式，並積極投以藥物治療及照護，且安排相關
      專科醫師積極診治，實難謂有告知不詳之情形。是被告醫
      院就癸○○之治療處理方法及其所產生後遺症及併發症危
      險等節，確實均已詳加告知，且相關醫療過程中並無疏失
      或不當之處。
  (三)又按所謂不完全給付，係指債務人之給付未符合債之本旨而
    言，而所稱債之本旨，應係指債務人給付之品質、數量、方
    法、時期或附隨義務等不合於雙方原約定之意旨，且有可歸
    責於債務人之行為存在，始應負不完全給付之責任。查被告
    醫院之履行輔助人（即庚○○醫師）就本件醫療契約之醫療
    行為，既已綜合一切學理、經驗判斷而採取適當之醫療方法
    ，且其醫療過程符合醫療常規而無醫療疏失，均業如前述，
    自難認被告醫院應就其履行輔助人之行為負擔債務不履行之
    不完全給付責任。
  (四)綜上所述，被告醫院之受僱醫師即庚○○醫師為癸○○施作
    系爭手術前既已善盡告知說明之義務，則原告請求上開賠償
    金即屬於法無據，被告自無須負賠償責任等語置辯，並聲明
    ：駁回原告之訴；如受不利判決，願供擔保，請准宣告免為
    假執行。
三、兩造不爭執之事實：
  (一)依新竹醫院病歷記載癸○○係於95年5 月24日在新竹地區因
    不詳原因發生車禍，以致右膝關節受有粉碎性骨折併多條韌
    帶斷裂及腓神經受損等傷害，繼於當日晚上11時許送至新竹
    醫院，原告經該院醫師說明後已知悉以癸○○所受傷勢，其
    治療方法有截肢及非截肢之清創手術等方式，有新竹醫院98
    年3 月17日新醫歷字第0980001503號函檢附之癸○○病歷資
    料影本附卷可稽（參見本院卷第81至114 頁）。
  (二)原告於95年5 月25日下午將癸○○轉診至被告醫院，由庚○○醫師負責主治、黃中章為麻醉醫師，繼於同年5 月26日施
    作右膝關節嚴重開放性骨折併脫臼骨缺損韌帶斷裂、神經受
    損之右膝清創手術，有診斷證明書（參見本院卷第72頁）及
    被告所提出癸○○病歷資料影本在卷可考。
  (三)癸○○於95年5 月26日在被告醫院施作系爭手術後，因故造
    成腦部栓塞併缺氧性腦部病變，嗣經新竹地院於97年8 月13
    日以97年度禁字第17號裁定宣告癸○○為禁治產人，癸○○
    後於98年10月20日死亡，有診斷證明書（參見本院卷第72頁
    ）、前揭民事裁定（參見本院卷第11頁）及死亡證明書（參
    見本院卷第173 頁）附卷可按。
  (四)原告壬○○於95年5 月26日手術前確有代癸○○簽署手術同
    意書及麻醉術同意書；同日庚○○醫師及黃中章麻醉師，亦
    分別於上開同意書內簽名，有該手術同意書及麻醉術同意書
    影本附卷可查（參見本院卷第49、50頁）。
四、兩造於本院99年2 月11日言詞辯論期日協議簡化爭點如下：
  (一)被告醫院之受僱醫師即庚○○醫師為癸○○施作系爭手術前
    ，有無違反醫師之告知義務？被告是否應負同一之責任？
  (二)若被告醫院之受僱醫師即庚○○醫師有違反前項告知義務，
    原告得請求賠償之項目及數額為何？
五、本院之判斷：
  (一)被告醫院之受僱醫師即庚○○醫師為癸○○施作系爭手術前
    ，有無違反醫師之告知義務？被告是否應負同一之責任？
    1.按醫療法及醫師法雖課予醫師及醫療機構於診治病人、實
      施手術或實施中央主管機關規定之侵入性檢查或治療時，
      應向病人或其家屬告知病情、治療方針、處置、用藥、癒
      後情形及可能之不良反應（醫師法第12條之1 及醫療法第
      63條第1 項前段、第64條第1 項前段、第81條規定旨趣參
      照），然此係基於對病患自主決定權之保障與尊重，亦即
      病人應事先認識手術之風險，並由其自主決定是否願意承
      擔該風險之同意，而病人之同意則應以醫師之充分說明為
      必要，至於說明義務之內容及範圍，應視一般有理性之病
      患所重視之醫療資料加以說明，其具體內容包括各種診療
      之適應症、必要性、方式、範圍、預估成功率、可能之副
      作用與發生機率、對副作用可能之處理方式與其危險、其
      他替代可能之治療方式與其危險及預後狀況、藥物或儀器
      之危險性與副作用等，非謂病患得漫無邊際或毫無限制要
      求醫師應負一切之危險說明義務。
    2.經查：
      (1)病患癸○○前於95年5 月24日發生車禍，以致其右膝關
        節受有粉碎性骨折併多條韌帶斷裂及腓神經受損等傷害
        ，繼經送往新竹醫院診斷結果，醫師告知以癸○○所受
        之傷勢，其治療方式有截肢及非截肢之清創手術二種，
        而以該院之設備，僅能為癸○○施作截肢手術，嗣因癸○○及其家屬不同意採截肢之方式治療，始將癸○○轉
        診至被告醫院並由其受僱醫師即庚○○醫師負責診治等
        情，業據原告於本院審理中具狀及到庭自承無訛（參見
        本院卷第76頁、第119 頁、第180 頁背面），並有新竹
        醫院98年3 月17日新醫歷字第0900001503號函檢送之癸○○病歷影本資料在卷可稽（參見本院卷第81至114 頁
        ）。是原告既經由新竹醫院醫師告知以癸○○所受之傷
        勢，其治療方式有截肢及非截肢之清創手術二種，惟因
        新竹醫院之設備僅能施作截肢手術遂決定轉診至被告醫
        院由庚○○醫師負責診治，足見被告主張原告於癸○○
        轉診至被告醫院前，業已對癸○○之病情有相當瞭解等
        語，並非全屬無據。
      (2)嗣癸○○經轉診至被告醫院後，庚○○醫師於實施系爭
        手術前，確有就癸○○之病情、術式內容及可能發生之
        風險等事項告知及說明予癸○○或其家屬知悉，復經雙
        方討論結果，方決定採行非截肢手術之方式治療等情，
        業據證人庚○○醫師於本院審理中具結證稱：「（問：
        傷患跟家屬，跟你見面時，有無表示什麼？）他們家屬
        跟病人，任何人都不想截肢，看我們醫院有無保留的機
        會，就是不要截肢。」、「（問：是誰跟你說的？）是
        家屬，後來病人也有跟我講過，他來急診是插著氣管無
        法表達，後來氣管拔掉之後，我有上去病房跟他解釋，
        不是他女兒就是他太太，不是在急診，就是隔天開刀，
        都有討論過病情。」、「（問：那時候你已經對傷患看
        診，你是先看傷患，還是家屬先跟你說？）我是看傷口
        ，再決定討論。」、「（問：那是檢查之後才跟家屬討
        論？）都有，我也有看過病歷。」、「（問：你當時有
        無跟他解釋癸○○的傷勢，及可以醫治的方法有哪些？
        ）有跟病人、家屬解釋，嚴重傷口的破壞跟神經的損傷
        ，如果患肢要保留下來，機率也不是很高，但是會合併
        感染，或者是之後要做多次的補皮、植皮等重建手術，
        功能恢復也會比較差。」、「（問：有無跟他們講說，
        這些手術的風險？）有，因為像這種嚴重的外傷，最常
        見的是傷口嚴重感染，清創手術可能會大量失血，嚴重
        外傷避免嚴重麻醉風險，還有心肺功能的變化是外傷造
        成。」等語明確（參見本院卷第143 頁背面、第144 頁
        ），另亦具結證稱：「（問：你跟病患家屬說明手術過
        程是何時？）我記得在95年5 月25日去急診看病人時，
        還有95年5 月26日早上查房時有跟家屬說，兩次都有說
        。」、「（問：第一次說的內容為何？）他是很嚴重的
        膝關節開放性骨折，還有神經韌帶受損，所以建議要做
        膝上截肢，家屬跟病人的希望是能夠保留患肢，跟病患
        家屬解釋開刀風險、感染，還有韌帶的重建、麻醉的風
        險性，截肢能夠保留的機會也不高，所以儘量幫病人清
        創看能否保留下來。」、「（問：第二次的內容？）隔
        天95年5 月26日早上看過病人，他是屬於粉碎性骨折，
        怕會傷及血管，當時有緊急安排做一個術前血管攝影手
        術，確定血管是完整的，當天中午才安排手術。」等語
        綦詳（參見本院卷第149 頁），核與證人即被告醫院之
        護士戊○○於本院審理中結證稱：伊是95年5 月25日下
        午4 時至12時小夜班之值班護士，伊所製作之護理記錄
        上記載庚○○醫師有來看診，但詳細情形伊已經忘記等
        語情節相符（參見本院卷第135 頁背面、第136 頁），
        亦與證人即被告醫院護士丑○○於本院審理中結證稱：
        伊是95年5 月26日凌晨0 時至上午8 時大夜班之值班護
        士，當天上午7 點半時庚○○醫師有過來探視病人並安
        排血管攝影的事等語情節一致（參見本院卷第136 頁背
        面、第137 頁），並有護理紀錄在卷可憑，參以上開證
        人之證詞已經具結而有可靠性之擔保，另原告甲○○於
        本院審理中亦到庭陳稱：「我們到長庚紀念醫院急診室
        時，庚○○醫師他也跟我評估…」等語（參見本院卷第
        76 頁） ，及原告之共同訴訟代理人於本院審理中亦稱
        ：「庚○○醫師說，我們可以做非截肢的方式來治療，
        所以家屬才同意做…」等語（參見本院卷第123 頁），
        均足徵證人庚○○上開證述應堪採信屬實。是癸○○經
        轉診至被告醫院後，庚○○醫師於實施系爭手術前，既
        確有就其病情、治療方式及可能發生之風險等事項告知
        及說明予癸○○或其家屬知悉，則原告主張庚○○醫師
        於實施系爭手術前未盡告知、說明義務云云，已難逕認
        為真。
      (3)再癸○○於接受庚○○醫師實施系爭手術治療前，其女
        即原告壬○○確有簽署手術同意書及麻醉術同意書之事
        實，業據原告壬○○於本院審理中坦認無訛（參見本院
        卷第153 頁背面、第154 頁），並有上開同意書在卷可
        參（參見本院卷第49、50頁），而觀諸上開手術同意書
        第3 項「病人之聲明」一欄，其內容業已明確記載同意
        書人即原告壬○○經庚○○醫師解釋後，已經瞭解施行
        系爭手術之必要性、步驟、風險成功率之相關資訊、選
        擇其他治療方式之風險、手術可能預後情況或不進行手
        術之風險等節（參見本院卷第49頁），併參以原告壬○○於本院審理中自承係大華工專畢業，目前經營蛋糕店
        ，可以看的懂上開同意書內之文字等語（參見本院卷第
        154 頁），益徵庚○○醫師於實施系爭手術前，確已就
        癸○○之病情及治療方式等節向其家屬即原告壬○○等
        人善盡告知及說明義務。至原告雖主張原告壬○○於簽
        署手術同意書時，其上並無醫師簽名或書寫與手術相關
        之內容云云；惟觀之上開同意書內容（參見本院卷第49
        頁），其上記載庚○○醫師係於95年5 月26日上午7 時
        許簽名其上，而原告壬○○係接續於同日7 時10分許始
        簽名同意等語，且此情復已為原告壬○○於本院審理中
        所不爭執（參見本院卷第75頁），則原告再據以主張上
        情，顯非可採，況且，縱不論原告壬○○簽署上開同意
        書之際，庚○○醫師是否已簽名其上，然此仍無礙於庚○○醫師可利用前述與癸○○或其家屬會面之機會踐行
        術前告知義務之認定，自不待言。又原告復主張上開同
        意書中之約款有違公平原則應屬無效云云；然就醫師有
        無違反告知義務事實之認定，本無從概以病患或其家屬
        有無簽署手術同意書作為唯一判斷依據，亦即上開同意
        書之簽署並不當然即免除或減輕被告醫院應就有無違反
        醫師告知義務之舉證責任負擔，且此亦與民法第247 條
        之1 防止經濟上強者濫用契約自由及維護交易公平之規
        範目的顯不相符，是本件醫療事件自無探討上開同意書
        內之條款有無違反契約公平原則之實益。原告對此既容
        有誤解，其主張自無可採。
      (4)準此，原告既先經由新竹醫院醫師之告知而知悉以癸○○所受之傷勢，其治療方式有截肢及非截肢之清創手術
        二種，且因新竹醫院之設備僅能施作截肢手術而決定轉
        診至被告醫院，復經被告醫院庚○○醫師於實施系爭手
        術前，就癸○○之病情、術式內容及可能發生之風險等
        事項加以告知、說明，繼由原告壬○○於手術同意書及
        麻醉術同意書上簽名後，庚○○醫師始實施系爭手術，
        均已如前述，參諸首揭說明，自難謂庚○○醫師於施作
        系爭手術前，未就癸○○之病情、治療方式、後續療程
        及可能併發症之風險等節善盡告知及說明義務，則原告
        空言主張庚○○醫師於術前未盡告知及說明義務，已對
        癸○○之醫療自主權造成侵害云云，自非有據，尚無足
        採。
    3.綜上所述，被告醫院之受僱醫師即庚○○醫師對癸○○實
      施之醫療行為既係符合醫療常規，且無告知義務之違反，
      均業如前述，自難認定其有何過失可言，是被告醫院之履
      行輔助人關於本件醫療契約之履行既無過失，則原告請求
      被告應負損害賠償責任，即無所據。至被告醫院為癸○○
      施行系爭手術之醫療過程中有無其他疏失情形，因原告之
      訴訟代理人於本院審理中已明確表示不予主張等語（參見
      本院卷第36、77頁），復本件原告於本案言詞辯論終結前
      ，亦未就此提出任何攻擊防禦方法以為主張，本院自無從
      據以審酌，附此併論之。
  (二)若被告醫院之受僱醫師即庚○○醫師有違反前項告知義務，
    原告得請求賠償之項目及數額為何？
    查原告雖主張被告醫院就本件醫療給付義務之履行有過失，
    致有不完全給付之情形，應依關於民法第220 條、第227 條
    、第227 條之1 及第544 條之規定負損害賠償責任云云；惟
    如前所述，庚○○醫師對癸○○所實施之醫療行為既無違反
    醫師應盡之告知義務，而無疏失之情形，則原告此部分之主
    張自無理由。從而，原告依上開規定請求被告醫院賠付上開
    賠償金，即屬無據，應予駁回。
六、綜上所述，原告依據民法第220 條、第227 條、第227 條之
    1 及第544 條之規定，請求：(一)被告應給付原告甲○○、壬○○、子○○、辛○○各8,000,000 元，及均自起訴狀繕本
    送達之翌日起至清償日止，按週年利率5%計算之利息；(二)被
    告應給付原告甲○○、壬○○、子○○、辛○○5,225,368
    元，及自起訴狀繕本送達之翌日起至清償日止，按週年利率
    5%計算之利息，為無理由，應予駁回。又原告之訴既經駁回
    ，其所為假執行之聲請亦失所附麗，一併駁回之。
七、本件事證已臻明確，兩造其餘主張、陳述及所提證據，經審
    酌與本院前揭判斷不生影響，毋庸再予審酌，併此敘明。
八、據上論結，本件原告之訴為無理由，依民事訴訟法第78條，
    判決如主文。
中    華    民    國    99    年     3     月    11   日
                  民事第一庭  法  官  陳振嘉
上列正本證明與原本無異。
如對本判決上訴，須於判決送達後20日內向本院提出上訴狀。
中    華    民    國    99    年    3     月    12    日
                              書記官  谷貞豫

司法院資訊處製作；財團法人民間司法改革基金會備份。
